臺灣屏東地方法院交通事件裁定　　　　 96年度交聲字第125號
原處分機關　交通部公路總局高雄區監理所屏東監理站
異　議　人　甲○
上列受處分人因違反道路交通管理處罰條例案件，對於公路總局
高雄區監理所屏東監理站民國96年5 月16日所為之處分（原處分
：屏監違字第裁82-V00000000號、第裁82-V00000000號），聲明
異議，本院裁定如下：
    主  文
異議均駁回。
    理  由
一、異議意旨略以：受處分人即異議人於民國95年2 月15日早上
    與小孩在華盛街早餐店購完早餐後，即橫越馬路延著圍牆欲
    前往鶴聲國小運動場走路後再回家，惟遭執勤警察攔下，當
    時異議人有戴安全帽，亦拜託警察網開一面；又因無法告知
    身分證字號，即為警察連續處罰，因異議人為家庭主婦，並
    非惡意違規，深感不服，爰依法聲明異議等語。
二、按受處分人不服第8 條主管機關所為之處罰，得於接到裁決
    之翌日起10日內向管轄地方法院聲明異議，道路交通管理處
    罰條例第87條第1 項定有明文。是以，因違反道路交通管理
    處罰條例事件，不服主管機關所為之處罰，得向管轄地方法
    院聲明異議者，以經主管機關裁決處罰之受處分人為限，至
    於受處分人以外之人，除有特別規定外，並無聲明異議之權
    。查本件屏監違字第裁82-V00000000號裁決處分之受處分人
    係郭敬峰，有交通部公路總局高雄區監理所民國96年5 月16
    日屏監違字第裁82－V00000000 號裁決書1 紙在卷可稽，足
    見異議人甲○並非受處分人。異議人甲○既非受處分人即無
    提起異議之權，其遽以自己名義提起本件異議，於聲明異議
    之程式自有未合，且無法補正，依前開之說明，本件就行車
    執照未隨車攜帶之違規事實受裁決部分異議不合法，應予駁
    回。
三、按汽車行駛，有汽車執照，未隨車攜帶之情形，處汽車所有
    人新臺幣3 百元以上6 百元以下罰鍰，並責令改正、補換牌
    照或禁止其行駛；又汽車駕駛人，爭道行駛有不依規定駛入
    來車道之情形，處新臺幣6 百元以上1 千8 百元以下罰鍰，
    此分別有道路交通管理處罰條例第14條第1 項第2 款、第45
    條第1 項第3 款載有明文規定。
四、經查：
(一)本件異議人甲○於95年2 月15日6 時35分許，騎乘車牌號碼
    PKJ-155 號重型機車，行經屏東市○○街鶴聲國小側門前時
    ，因跨越雙黃線行駛為屏東縣警察局交通警察隊警員王鴻福
    上前嗚笛並以紅旗示警停車受檢，經告知違規事實後請出示
    駕、行照（未攜帶）並查詢車籍無誤後，依違反道路交通管
    理處罰條例45條第1 項第3 款之規定之規定製單舉發，嗣經
    原處分機關於96年5 月16日裁處異議人違反上開條例第45條
    第1 項第3 款規定處罰鍰新臺幣1,800 元，並依第63條第1
    項記違規點數1 點，有卷附屏東縣警察局屏警交字第V00000
    000 號舉發違反道路交通管理事件通知單1 紙及交通部公路
    總局屏東監理站屏監違字第裁82-V00000000號違反道路交通
    管理事件裁決書2 紙可參。
(二)異議人雖以前詞認警察係有意刁難為由置辯，然就其違規事
    實並不否認，有卷附異議狀1 紙在卷可按。惟按交通勤務警
    察或依法令執行交通稽查任務人員，開單舉發違反道路交通
    管理處罰條例所列之違規事實，經公路主管機關或警察機關
    所為之裁決處罰，本質上為行政處分，係公務員基於職務上
    權力，依法就特定之具體事件所為，並具有公法上效果之單
    方行政行為。而根據公務員為公法上行為具有公信力之原則
    ，該行政處分當可被推定為真正，且其據以依法處分之事實
    認定，亦應可推定為正確無誤，故本此公信原則，立法者乃
    賦予行政機關違反道路交通事件統一裁罰基準及處理細則等
    相關規定，使交通勤務警察或依法令執行交通稽查任務人員
    得當機處分，以達成維護交通秩序及公共安全之行政目的。
    反之，若謂公務員之一切行政行為，均需預留充分之證據，
    以證明其所認定之事實為真，則國家行政勢必受到相當程度
    之阻礙，而且相關行政目的亦難以順利達成，故刑事訴訟法
    中就犯罪證據有關之規定，與屬於行政秩序罰之交通違規裁
    罰本旨不相符合之部分，自不在得以準用之列。從而，交通
    違規行政爭訟之舉證責任原理，應非如刑事案件中，必須超
    越任何合理懷疑，始可為有罪判決之嚴格證明程度，而係應
    與民事訴訟之舉證責任原理相類似，亦即，基本上應就行政
    機關與人民所各自主張有利於己之事實，分配其應盡之舉證
    責任，而非逕予適用刑事訴訟法上之「無罪推定」原則，此
    觀諸行政訴訟法第136 條，規定行政訴訟程序準用民事訴訟
    法第277 條舉證責任分配原則之立法意旨，即可明瞭。查本
    件舉發員警王鴻福因於95年2 月15日執行6 時至8 時交通崗
    勤務，於6 時35分在華盛街鶴聲國小側門前，見乙女子騎乘
    PKJ-155 號重機車，跨越雙黃線行駛，即嗚警笛並以紅旗趨
    前攔停，先告知其違規事實後索閱證件，因該員行照、駕照
    、身分證、健保卡皆未攜帶且無法告知身分證號，員警王鴻
    福即依車號向隊部械彈室查對車籍資料，經核對車號、廠牌
    及顏色無誤後，即當場告知違規事實並填製舉發單，且於當
    時違規人求情不成，態度惡劣等情，有員警王鴻福於95年3
    月5 日出具之報告1 紙在卷可按，核與異議人所不爭執之違
    規事實相符，又異議人空言主張，未提供任何可資調查之事
    證，以佐證其所辯之內容，且經核亦無任何證據，足資證明
    本件執勤警員確有捏造事實違法取締之情事，故證人王鴻福
    警員本其維護交通秩序及行車安全等職責所為之本件交通違
    規舉發，自應受到合法、正確之推定。是異議人前開所辯，
    顯係卸責之詞，自無可採。
(四)綜上所述，異議人就其跨越雙黃線行駛之違規事實，堪以認
    定，就原處分機關援引道路交通管理處罰條例第45條第1項
    第3 款及第63條第1 項之規定，裁處異議人應繳納罰款新臺
    幣1,800 元，並記違規點數1 點，核無違誤，應予維持。本
    件聲明異議為無理由，應予駁回。
五、據上論斷，應依道路交通案件處理辦法第18條、第19條，裁
    定如主文。
中　　華　　民　　國　　96　　年　　7 　　月　　30　　日
                  交通法庭    法  官  陳海寧
以上正本證明與原本無異。
如不服本裁定應於收受送達後五日內向本院提出抗告書狀敘述抗
告之理由抗告於台灣高等法院高雄分院。
中　　華　　民　　國　　96　　年　　8　　月　  　7　　日
                              書記官  馮得弟
